【裁判字號】    92,易,992
【裁判日期】    920716
【裁判案由】    侵占遺失物
【裁判全文】
臺灣臺北地方法院刑事判決                          九十二年度易字第九九二號
    公  訴  人  臺灣臺北地方法院檢察署檢察官
    被      告  甲○○
                丙○○
右列被告等因侵占等案件，經檢察官聲請簡易判決處刑，本院受理後（九十二年簡字
第一六六三號）認不宜逕以簡易判決處刑，改依通常程序審理，判決如左：
    主  文
甲○○、丙○○共同意圖為自己不法所有，以詐術使人將本人之物交付未遂，各處有
期徒刑月，如易科罰金，均以佰元折算壹日。
    事  實
一、甲○○、丙○○係男女朋友關係，甲○○於民國九十一年八月二十六日二十一時
    許（檢察官誤載為九月二十六日），在臺北市○○街（「新光三越百貨公司」附
    近）等候丙○○下班時，拾獲乙○○所有如附表所示離本人持有之支票三紙（係
    乙○○於九十一年八月二十六日十九時許，在臺北市中正區○○○路○段「新光
    三越百貨公司」二樓所失竊）。嗣甲○○與丙○○回至其位於臺北縣中和市○○
    路九九九巷七號一樓之住處時，甲○○始告知丙○○拾獲前開支票之事，並與丙○○商議如何處理拾獲之支票，經討論後，竟共同意圖為自己不法之所有，予以
    侵占入己，並研議由丙○○持前開三紙支票，至中國國際商業銀行城中分行（下
    稱中國商銀）提示。丙○○承前共同意圖為自己不法所有之犯意聯絡，於九十一
    年九月二十八日偽以其為合法持票人持前開三紙支票至中國商銀，分別在三紙支
    票，票背面簽「丙○○」之姓名背書，提示存入丙○○於中國商銀其所開立帳號
    ：000－00－00000－0號帳戶，使銀行承辦行員，誤信其為真正持票
    人，將此三紙支票透過臺北市票據交換所提出交換，惟因乙○○已先於提示前之
    九十一年八月二十八日向臺北市票據交換所掛失止付，經中國商銀提出交換後，
    臺北市票據交換所以該三紙支票均係經掛失止付之支票為由退票而未遂，並報請
    警方循線查知上情。
二、案經臺北市政府警察局中正第一分局報告臺灣臺北地方法院檢察署檢察官聲請簡
    易判決處刑，本院改依通常程序審理。
    理  由
一、訊據被告甲○○、丙○○對於右揭侵占、詐欺未遂之犯行均坦承不諱，核與證人
    乙○○於警訊中之證詞相符合，並有卷附臺北市票據交換所九十一年九月十八日
    北票字第四八九三號函及函附如附表所示支票之影本、退票理由單、票據掛失止
    付通知書影本可資佐證，被告等自白與事實相符，並有前開證據足資證明，事證
    明確，犯行堪以認定，應依法論科。
二、核被告甲○○、丙○○係共犯刑法第三百三十七條之侵占離本人持有之物罪，被
    告等人雖已經向銀行提示所侵占之支票，但因該等票據業經真正持有人向臺北市
    票據交換所掛失止付，而未遂，核被告等所為係犯刑法第三百三十九條第三項、
    第一項之詐欺取財未遂罪，爰依刑法第二十六條前段之規定，按既遂犯之刑度減
    輕其刑。公訴檢察官於本院審理時就被告丙○○所涉犯罪事實，更正原起訴檢察
    官所引用之刑法第三百三十七條，改論刑法第三百四十九條第一項收受贓物罪嫌
    云云。惟查被告甲○○於本院審理時供稱：「我撿到時，沒有想到要去提示票，
    是我回家後，才與丙○○說，之後就決定要去提示」等語、核與被告丙○○供稱
    ：「（什麼時候才說撿到票？）回家說。他說撿到票，我看支票上沒有抬頭，他
    與我討論是否要提示」、「（問如何決定要去提示？）我們討論的結果。」等語
    相符，足見被告甲○○拾獲支票至與被告丙○○討論前均未有易持有為所有之犯
    意，直至被告二人討論如何處置所拾獲之支票，並共同決定提示兌領時，被告二
    人始更易持有之意思為所有，其侵占犯行於此開始並同時完成。公訴檢察官論被
    告丙○○所為係犯刑法第三百四十九條第一項之收受贓物罪，尚有未洽，惟起訴
    事實相同，爰依法變更起訴法條；另檢察官就被告等侵占支票後至銀行提領兌現
    之行為未論詐欺罪責，亦有疏漏，惟起訴書就被告此部分犯行已經載明，本院自
    應依法論罪科刑，均併予敘明。被告等就侵占、詐欺未遂等罪有犯意聯絡及行為
    分擔，為共同正犯。被告等所犯侵占、詐欺未遂兩罪間，有方法結果之牽連犯關
    係，依刑法第五十五條之規定，應從較重之詐欺未遂罪論處。爰審酌被告等因貪
    圖小利，一時失慮而犯罪，侵害之法益非巨，被告等之品行、智識程度、被告等
    犯罪後之態度良好，已經坦承犯罪並有悔改之意等一切情狀，判處如主文所示之
    刑，並諭知易科罰金之折算標準，以示懲儆。
據上論斷，應依刑事訴訟法第二百九十九條第一項前段、第三百條，刑法第二十八條
、刑法第三百三十九條第三項、第一項、第三百三十七條、第五十五條、第二十六條
、第四十一條第一項、罰金罰鍰提高標準條例第一條、第二條，判決如主文。
本案經檢察官楊朝森到庭執行職務
中    華    民    國      九十二      年      七     月      十六      日
                                      臺灣臺北地方法院刑事第九庭
                                          法  官  王  綽  光
右正本證明與原本無異。
如不服本判決，應於判決送達後十日內，向本院提出上訴狀。
                                          書記官  潘  惠  梅
中    華    民    國      九十二      年      七     月      十八      日
附錄論罪科刑法條：刑法第三百三十七條、第三百三十九條
刑法第三百三十七條
 (侵占遺失物罪)
意圖為自己或第三人不法之所有，而侵占遺失物、漂流物或其他離本人所持有之物者
，處五百元以下罰金。
刑法第三百三十九條
 (普通詐欺罪)
意圖為自己或第三人不法之所有，以詐術使人將本人或第三人之物交付者，處五年以
下有期徒刑、拘役或科或併科一千元以下罰金。
以前項方法得財產上不法之利益或使第三人得之者，亦同。
前二項之未遂犯罰之。
附表：
┌──┬────┬──────┬─────┬─────┬─────────
│編號│發票人  │付  款  人  │發  票  日│ 票面金額 │支票號碼
│    │        │            │          │（新臺幣）│
├──┼────┼──────┼─────┼─────┼─────────
│ 一 │陳百松  │台北國際商業│九十一年九│一萬二千二│ＱＨ0000000
│    │        │銀行城中分行│月十五日  │百五十元  │
├──┼────┼──────┼─────┼─────┼─────────
│ 二 │黃忠祥  │陽信商業銀行│九十一年九│七千六百元│ＡＡ0000000
│    │        │士林分行    │月三十日  │          │
├──┼────┼──────┼─────┼─────┼─────────
│    │頂佳企業│華信商業銀行│九十一年八│三千六百元│Ａ0000000
│ 三 │姚麗芬  │板橋分行    │月三十日  │          │
└──┴────┴──────┴─────┴─────┴─────────


司法院資訊處製作；財團法人民間司法改革基金會備份。
